臺灣雲林地方法院民事裁定　　　　　　 100年度家他字第10號
原　　　告　盧幸惠
被　　　告　林全
上列當事人間請求給付扶養費事件（本院99年度家簡字第2 號）
，經本院准予訴訟救助（99年度家救字第6 號），因訴訟終結，
本院依職權裁定確定訴訟費用額，裁定如下：
    主      文
原告應向本院繳納之訴訟費用額確定為新臺幣肆萬零壹佰參拾柒
元，並應加給自本裁定送達原告之翌日起至清償日止，按週年利
率百分之五計算之利息。
被告應向本院繳納之訴訟費用額確定為新臺幣肆仟參佰肆拾玖元
，並應加給自本裁定送達被告之翌日起至清償日止，按週年利率
百分之五計算之利息。
    理      由
一、按經准予訴訟救助者，於終局判決確定或訴訟不經裁判而終
    結後，第一審受訴法院應依職權以裁定確定訴訟費用額，向
    應負擔訴訟費用之當事人徵收之；其因訴訟救助暫免而應由
    受救助人負擔之訴訟費用，並得向具保證書人為強制執行，
    民事訴訟法第114 條第1 項定有明文。次依同法第91條第3
    項規定，法院依聲請以裁定確定之訴訟費用額，應於裁定送
    達翌日起，加給按法定利率計算之利息，其立法理由之說明
    ，旨在「促使當時人早日自動償付其應賠償對造之訴訟費用
    」，故在當事人無力支付訴訟費用時，雖由國庫暫時墊付，
    惟依同法第114 條第1 項規定之裁定，同屬確定訴訟費用額
    之程序，亦應基於同一理由而類推適用同法第91條第3 項規
    定，加計法定遲延利息（參考臺灣高等法院暨所屬法院94年
    法律座談會民事類提案第34號研討意見）。另法院於核定訴
    訟標的價額時，應以原告起訴請求法院裁判之聲明範圍為準
    ；如原告起訴聲明已有一部撤回、變更、擴張或減縮等情形
    後，法院始為訴訟標的價額之核定者，即應祇以核定時尚繫
    屬於法院之原告請求判決範圍為準，據以計算訴訟標的之價
    額，徵收裁判費用。（最高法院95年度台抗字第689 號裁判
    要旨參照）
二、經查，原告與被告間請求給付扶養費事件（本院99年度家簡
    字第2 號），原告前經本院裁定准予訴訟救助在案（99年度
    家救字第6 號）；而兩造間請求給付扶養費事件，經本院以
    99年度家簡字第2 號及99年度家簡上字第1 號民事判決、最
    高法院100 年度台簡抗字第7 號民事裁定而訴訟終結確定，
    又本院99年度家簡上字第1 號民事判決諭知第一審、第二審
    訴訟費用由被上訴人林全（即第一審被告）負擔10分之1
    ，餘由上訴人盧幸惠（即第一審原告）負擔，最高法院100
    年度台簡抗字第7 號民事裁定諭知第三審抗告訴訟費用由抗
    告人（即原告）負擔等情，業經本院依職權調取上開卷宗核
    閱屬實。
三、經核：
  (一)原告所提本院99年度家簡字第2 號請求給付扶養費之民事訴
    訟，係屬財產權之訴訟，其訴訟標的金額原應依原告起訴請
    求法院裁判之聲明範圍為準，然因原告嗣後起訴聲明已有一
    部擴張，揆諸前開規定，應以核定時尚繫屬於法院之原告請
    求判決範圍為準，則其訴之聲明為(1)被告應給付原告176,00
    0 元，及自本訴狀繕本送達之翌日起至清償日止，按年息百
    分之5 計算之利息。(2)被告應自99年03月起按月於每月20日
    給付原告12,000元至兩造婚姻關係消滅止。是依民事訴訟法
    第77條之10規定，因定期給付或定期收益涉訟，以權利存續
    期間之收入總數為準；期間未確定時，應推定其存續期間。
    但其期間超過10年者，以10年計算，則第2 項訴訟標的金額
    為1,440,000 元（12,000元×12月×10年），前開訴訟標的
    金額合計為1,616,000 元【計算式：聲明(1)176,000 元＋聲
    明(2)1,440,000 ＝1,616,000 】，復依同法第77條之13規定
    ，因財產權而起訴，其訴訟標的之金額或價額在新臺幣100,
    000 元以下部分，徵收1,000 元；逾100,000 元至1,000,00
    0 元部分，每萬元徵收100 元；逾1,000,000 元至10,000,0
    00元部分，每萬元徵收90元；……，應徵裁判費17,038元，
    依前開判決意旨，第一審訴訟費用由林全負擔10分之1即
    1,70 4元（17,038×1/10=1,703.8，元以下四捨五入），餘
    由盧幸惠負擔即10分之9 為15,334元（17,038×9/10=15,33
    4.2，元以下四捨五入）。
  (二)嗣經原告提起上訴聲明不服，上訴人即原告之上訴聲明為：
    (2)被上訴人應給付上訴人232,000 元，及自起訴狀繕本送達
    之翌日起至清償日止，按年息百分之5 計算之利息。(3)被上
    訴人應自99年10月起，按月於每月20日給付上訴人12,000元
    ，至兩造婚姻關係消滅止。本件第二審上訴之訴訟費用，應
    依民事訴訟法第77條之16規定，向第二審或第三審法院上訴
    ，依第77條之13及第77條之14規定，加徵裁判費10分之5 ，
    故上訴人即原告上開上訴聲明，前開訴訟標的金額合計為1,
    672,000 元（計算式：聲明(2)232,000 元＋聲明(3)1,440,00
    0 元＝1,672,000 元），應徵裁判費26,448元，依前開判決
    意旨，第二審訴訟費用由林全負擔10分之1 即2,645 元（
    26,4 48 ×1/10=2,644.8，元以下四捨五入），餘由盧幸惠
    負擔即10分之9 為23,803元（26,448×9/10=23,803.2 ，元
    以下四捨五入）。另本件第三審抗告之訴訟費用，應依民事
    訴訟法第77條之18規定，抗告，徵收裁判費新臺幣1,000 元
    ，再為抗告者，亦同，徵收第三審抗告裁判費1,000 元，業
    已裁定其訴訟費用應由抗告人即原告負擔確定在案。
  (三)從而，本件原告所應負擔之第一、二、三審訴訟費用額為40
    ,137元【計算式：15,334元＋23,803元＋1,000 元＝40,137
    】，本件被告林全所應負擔之第一、二審訴訟費用額為4,
    349 元【計算式：1,704 元＋2,645 元＝4,349 元】，爰依
    職權確定兩造應負擔之訴訟費用額如主文第1 、2 項所示，
    並向應負擔訴訟費用之兩造徵收之，及均加計自本裁定送達
    兩造之翌日起至清償日止，按週年利率百分之5 計算之利息
    。
四、依民事訴訟法第114條第1項前段，裁定如主文。
中    華    民    國  100     年    5     月    23    日
                      家事法庭  法  官  潘雅惠
附表：兩造應負擔之訴訟費用額（單位：新臺幣）。
┌───┬────┬────┬──────────┬────────┐
│項  目│金    額│繳納情形│應負擔之當事人及比例│應負擔金額（小數│
│      │        │        │                    │點以下四捨五入）│
├───┼────┼────┼──────────┼────────┤
│第一審│17,038元│訴訟救助│原告負擔十分之九    │15,334元        │
│裁判費│        │        ├──────────┼────────┤
│      │        │        │被告負擔十分之一    │1,704元         │
├───┼────┼────┼──────────┼────────┤
│第二審│26,448元│訴訟救助│原告負擔十分之九    │23,803元        │
│裁判費│        │        ├──────────┼────────┤
│      │        │        │被告負擔十分之一    │2,645元         │
├───┼────┼────┼──────────┼────────┤
│第三審│1,000元 │訴訟救助│抗告人（即原告）負擔│1,000元         │
│抗告費│        │        │                    │                │
└───┴────┴────┴──────────┴────────┘
以上正本係照原本作成。
如對本裁定抗告，應於收受裁定正本送達後10日內向本院提出抗
告狀，並繳納抗告裁判費新臺幣1,000 元。
中    華    民    國  100     年    5     月    23    日
                                書記官  陳美華